臺灣雲林地方法院民事判決
110年度國簡上字第1號
上  訴  人  沈聖可

被  上訴人  雲林縣警察局

法定代理人  朱宗泰
訴訟代理人  王志民
            廖煜堯
上列當事人間請求損害賠償事件，上訴人對於民國110年1月12日
本院斗六簡易庭109年度六國簡字第1號第一審判決提起上訴，本
院於同年7月21日言詞辯論終結，判決如下：
    主      文
上訴駁回。
第二審訴訟費用由上訴人負擔。
    事實及理由
壹、程序部分：
    按在第二審程序為訴之變更或追加，非經他造同意，不得為
　　之。但第255條第1項第2款至第6款情形，不在此限（民事訴
    訟法第446 條第1項）。上開規定，於簡易程序之第一審裁
    判之上訴程序所準用（同法第436條之1第3項）。查，上訴
    人（即原告）以被上訴人（即被告）之員警在執行勤務時對
    伊施以恐嚇、脅迫言詞，致伊之自由、名譽權受到侵害，爰
    依國家賠償法第2條，民法第184條第1項、第195條規定，對
    被上訴人向本院斗六簡易庭提起本件訴訟，請求被上訴人賠
    償伊非財產上損害新台幣（下同）20萬元及自訴狀繕本送達
    翌日起依法定利率計算之遲延利息；經原審駁回其上開請求
    後，上訴人於民國110年2月17日對該判決提起上訴，聲明廢
    棄原判決，並請求判令被上訴人給付其上開金額。嗣上訴人
    於同年3月12日復具狀將其上開起訴及上訴聲明變更為：被
    上訴人應給付其10萬元及法定遲延利息云云。上訴人所為前
    開變更，要屬減縮應受判決事項之聲明，核符上開規定，合
    先敘明。
貳、實體部分：
一、上訴人方面：
  ㈠聲明：
　　⒈原判決廢棄。
　　⒉被上訴人應給付其10萬元及法定遲延利息。
  ㈡陳述：除與原判決記載相同者，茲引用之外，補稱：　　　
    ⒈原審駁回其請求，只因其訴訟代理人顏旭男在原審開庭時
      曾向承審法官告誡，如果違法、違憲，枉法裁判，伊照樣
      會對承審法官提告，承審法官聞之惱羞成怒，竟顛倒是非
      ，指鹿為馬，包庇被上訴人，而將其請求駁回。
　　⒉民、刑事之構成要件不同，刑法以處罰故意犯為原則，至
      民法侵權行為之主觀構成要件則包括故意、過失，而檢察
      官就員警之本案相關行止所為不起訴處分，充其量只代表
      員警沒有故意而已，並不代表員警主觀上亦無過失，況檢
      察官之不起訴處分，要無拘束法院之效力，亦無任何證據
      能力及證據證明力可言。　
    ⒊其住所及戶籍均位於老家房屋，故其係有居住權人，其自
      有權進入系爭房屋，要無可能構成無故侵入住宅罪，況其
      當時已退至系爭房屋前之馬路邊，被上訴人所屬員警竟恐
      嚇要將其上銬逮捕，明顯與法不符，被上訴人所屬員警已
      然構成刑法強制罪、恐嚇危害安全罪及公然侮辱罪，當然
      亦構成民法第184條等規定之侵權行為。
二、被上訴人方面：
  ㈠聲明：如主文所示。
  ㈡陳述：與原判決記載相同，茲引用之。     
三、本院之判斷：　
　㈠按第二審判決書內應記載之事實，得引用第一審判決。又判
　　決書內應記載之理由，如第二審關於攻擊或防禦方法之意見
　　及法律上之意見，與第一審判決相同者，得引用之；如有不
　　同者，應另行記載（民事訴訟法第454 條第1 項前段、第2
　　項前段）。此一規定，於簡易案件之第二審程序亦準用之（
　　同法第436 條之1 第3 項）。經查：被上訴人之員警在執行
    職務行使公權力時有無上訴人所主張之不法侵害其自由及名
    譽權等情事存在，經原審調查相關證據行言詞辯論後，斟酌
    全部辯論意旨，認為被上訴人（即被告）之員警在執行勤務
    時僅不斷柔性勸導上訴人不要在訴外人沈進興住處附近之馬
    路逗留以免雙方發生衝突，並告誡上訴人不得再擅入沈進興
    之住處以免觸法，是被上訴人之員警之執勤舉措並未違反警
    察職權行使法相關規範及必要程度，難認被上訴人之員警有
    何不法侵害上訴人之自由、名譽等人格權情事存在，因而駁
    回原告（即本件上訴人）之訴；並就兩造提出之攻擊及防禦
    方法之意見及法律上之意見，詳為敘述，本院認其認事用法
    均無不當，茲引用第一審判決書記載之事實、證據及得心證
    理由欄【即三、本院之判斷】㈢所載之理由。
  ㈡其次，「名譽」為個人在社會上享有一般人對其品德、聲望
    或信譽等之評價，屬於個人在社會上所受之價值判斷，因此
    名譽有無受損害，應以社會上對其評價是否貶損為斷；而非
    僅依個人主觀認知及自我臆測。本件上訴人雖主張：其個人
    聲譽因被上訴人之員警以言詞恫嚇欲將其上銬致受有損害云
    云，然上訴人就其主張之個人名譽已然受損乙節，迄未舉證
    以實，空言其名譽已為被上訴人之員警所侵害云云，亦無足
    採。
  ㈢綜上，被上訴人之員警在執行勤務時，既無不法侵害上訴人
    之自由及名譽等人格權情事存在，則上訴人依據國家賠償法
    第2 條第2 項前段、第5 條，民法第18條、第184條第1 項
    、第195 條等規定，請求被上訴人應賠償其上開金額及法定
    遲延利息，即無理由，不應准許；原審據此駁回上訴人之起
    訴，核其認事用法均無不當，上訴意旨指摘原判決不當，求
    予廢棄改判，為無理由，應予駁回。
四、本件事證已臻明確，兩造其餘攻擊防禦方法，經核與本判決
    之結果不生影響，爰不一一論述。
五、據上論結，本件上訴為無理由，依民事訴訟法第436 條之1 
    第3 項、第449 條第1 項、第78條，判決如主文。
中　　華　　民　　國　　110 　年　　8 　　月　　4 　　日
                  民事第一庭  審判長法  官  曾鴻文
                                    法  官  黃一馨
                                    法  官  蔣得忠
以上正本係照原本作成。
本判決不得上訴。
中　　華　　民　　國　　110 　年　　8 　　月　  4　 　日
                                     書記官　鄭庭羽